【裁判字號】    92,交聲,544
【裁判日期】    920311
【裁判案由】    交管條例聲異
【裁判全文】
臺灣板橋地方法院交通事件裁定                 九十二年度交聲字第五四四號
    原處分機關  交通部公路總局臺北區監理所板橋監理站
    異  議  人  甲○○
    即受處分人
右列受處分人因違反道路交通管理處罰條例案件，對原處分機關九十二年二月六日板
監五字第裁四一－ＡＡＵ○二一三七九號處分，聲明異議，本院裁定如左：
    主  文
異議駁回。
    理  由
一、按汽車駕駛人，行經有燈光號誌管制之交岔路口闖紅燈者，處汽車駕駛人新臺幣
    一千八百元以上五千四百元以下罰鍰，並記違規點數三點，道路交通管理處罰條
    例第五十三條、第六十三條第一項分別規定甚明。次按，行政罰因以行政義務之
    違反，為其可罰性之依據，而於責任要件上無刑事制裁法以處罰故意犯為原則、
    處罰過失犯為例外理論之適用，亦未設類似刑法關於過失犯之處罰，以法律有明
    文規定者為限之法文，惟此非謂行政罰不以有責性為主觀要件，蓋其處罰仍帶有
    對於違反行政義務之不法行為加以非難、制裁之內涵，自以行為人之行為出於故
    意或過失為必要；但應受行政罰之行為，僅須違反禁止規定或作為義務，而不以
    發生損害或危險為其要件者，推定為有過失，於行為人不能舉證證明自己無過失
    時，即應受處罰，此觀諸司法院大法官會議釋字第二七五號解釋文內容即明。
二、原處分機關略以：異議人即受處分人甲○○，於民國八十九年一月二日十六時十
    七分許，駕駛車牌號碼ＢＢＨ－九六三號重型機車，行經台北市○○○路○段二
    五一巷處，因行經正常號誌闖紅燈之行為，經警攔停當場掣單舉發，是依道路交
    通管理處罰條例第五十三條、六十三條、道路交通安全規則第九十條、第一百零
    二條第一款及違反道路交通管理事件統一裁罰基準及處理細則第四十三條及第四
    十四條第一項規定，裁處罰鍰新臺幣三千六百元，並依同法第六十三條第一項第
    一款規定，記其違規點數三點等語；異議人以平時極少返家，並不曾接獲告發單
    ，何來連續罰，且事隔三年，已不復記憶。又家人平日奉公守法，豈有一千八百
    元不繳，而加倍受罰云云置辯，求為撤銷原裁罰處分。
三、經查：本件異議人即受處分人甲○○於右揭時、地駕駛重型機車行經設有正常號
    誌闖紅燈之事實，業據原處分機關提出告發單正本一件附卷為憑，異議人所稱未
    接獲前開ＡＡＵ－○二一三七九號通知單，惟查本案係經台北市政府警察局大安
    分局新生南路派出所當場攔停舉發，亦簽收在案，有舉發通知單之收受通知聯異
    議人甲○○之簽名可稽，異議人之父稱未收受舉發通知單云云，顯不可採。而交
    通警察掣單舉發違反道路交通管理處罰條例所列之違規事實，本質上為行政處分
    ，係公務員基於職務上之權力，依法就特定之具體事件所為之具公法上效果之單
    方行政行為，基於公務員為公法上行為具有公信力之原則，該行政行為當可被推
    定為真正，本件查無任何證據證明員警舉發有何違誤情事，其據以依法處分之事
    實自應認定為正確；次查，異議人甲○○尚有另二筆當場舉發案件（舉發通知單
    分別為Ｃ00000000、Ｅ00000000號）均尚未繳納，此有異議人
    簽收之舉發通知單二紙在卷足憑，觀諸上開三件舉發通知單上異議人之簽名均相
    同，足認均係同一人所為，異議人異議理由二所述「唯恐遺漏掛號信，洽中和郵
    局將信件轉至台北市○○路○段三○一號，足見家人奉公守法」云云，顯有誤解
    。又觀諸上開另二件違規舉發通知單所載，時間分別為九十年六月二十九日十八
    時四十分許及九十年八月二十七日十三時十五分許，地點為新竹市○○路○○路
    口及板橋市○○○路三三九號前，因未戴安全帽及未帶駕駛執照（禁駛）之事由
    而違反交通規則。是異議人甲○○似屢屢故意違反交通規則，且收受舉發通知單
    後，均故意不為繳納罰鍰，則異議人之父包明章所謂「家人均奉公守法」云云，
    顯屬無據。又異議人之父包明章既任職於警政署保一總隊，理當知法守法，並教
    導其子遵守交通規則，如不慎誤觸法網，更應立即改過，接受法律處罰，豈能一
    而再，再而三違反交通規則，且對於違規處罰置之不理，雖現在異議人甲○○仍
    為在學學生，租屋新竹，然茍長此以往有過不改，且復文過飾非，將來畢業進入
    社會，如何能成為一位守法之公民，身為父親者，豈能無責。準此，異議人行經
    正常號誌處闖紅燈之行為甚明，異議人僅空言置辯，無何其他無過失之舉證以供
    調查，亦無從排除過失之推定，揆諸首開法條規定及說明，仍不得免罰甚明，而
    其執未收受舉發通知單云云，資為其善意及免罰之論據，顯無可採；綜上本件違
    規事證明確，異議人駕駛，違反不得在正常號誌處闖紅燈之規定，堪予認定。
四、從而，原處分機關依據首開法條規定，並審酌異議人違規情節輕重，裁處罰鍰新
    臺幣三千六百元，並記違規點數三點，無何違誤，量罰亦甚妥適，應予維持，本
    件異議為無理由，應予駁回。
據上論結，應依道路交通案件處理辦法第十九條，裁定如主文。
中      華      民      國      九十二      年      三    月    十一    日
                                  臺灣板橋地方法院交通法庭
                                     法  官   胡  堅  勤
右正本證明與原本無異。
如不服本裁定，應於裁定送達後五日內，向本院提出抗告狀。
                                     書記官   劉  文  美
中      華      民      國      九十二      年      三    月    十一    日


司法院資訊處製作；財團法人民間司法改革基金會備份。
